【裁判字號】    89,台上,7989
【裁判日期】    891228
【裁判案由】    偽造文書
【裁判全文】
最高法院刑事判決                              八十九年度台上字第七九八九號
    上  訴  人  甲○○
右上訴人因偽造文書案件，不服台灣高等法院高雄分院中華民國八十九年十月二十五
日第二審更審判決（八十九年度重上更(三)字第四十七號，起訴案號：台灣高雄地方法
院檢察署八十三年度偵字第二○九五八號），提起上訴，本院判決如左：
    主  文
上訴駁回。
    理  由
按刑事訴訟法第三百七十七條規定，上訴於第三審法院，非以判決違背法令為理由，
不得為之。是提起第三審上訴，應以原判決違背法令為理由，係屬法定要件。如果上
訴理由狀並未依據卷內訴訟資料，具體指摘原判決不適用何種法則或如何適用不當，
或所指摘原判決違法情事，顯與法律規定得為第三審上訴理由之違法情形，不相適合
時，均應認其上訴為違背法律上之程式，予以駁回。又證據之取捨及其證明力之判斷
，屬於事實審法院之職權，苟其所為判斷，並不違背經驗法則或論理法則，即不得任
意指為違背法令。再認定犯罪事實所憑之證據，並不以直接證據為限，間接證據亦包
括在內，審理事實之法院，綜合卷內直接、間接證據，本於推理作用，於通常一般之
人均不致有所懷疑，得確信其為真實之程度者，即非不得據之為被告有罪之認定。本
件原判決以：上訴人甲○○在高雄縣美濃鎮○○街二十八號之二經營瑋力電機企業股
份有限公司（以下簡稱瑋力公司），因週轉困難，向萬璟矽鋼股份有限公司（以下簡
稱萬璟公司，負責人賴梅蘭係詹國昌之妻）借用支票調借現金，因銀行要求需有第三
人背書，竟基於概括之犯意，未經璟葳股份有限公司（以下簡稱璟葳公司）負責人詹
國昌之同意，於民國八十二年五月間某日，在高雄縣美濃鎮某處，委託不知情之不詳
姓名刻印匠，偽刻「璟葳股份有限公司」及「詹國昌」之印章各一顆，自八十二年五
月三十一日起至八十三年三月二十八日止，連續在瑋力公司蓋用於上訴人向萬璟公司
借得之如原判決附表所示之支票背面，以為背書後，持向台灣土地銀行美濃分行、中
興銀行儲蓄部（設高雄市○○○路）票貼現金使用，足以生損害於璟葳公司、詹國昌
、台灣土地銀行美濃分行、中興銀行。上訴人又連續上開犯意，於八十二年十一月二
十九日及同年十二月二十九日，先後在瑋力公司，蓋用偽刻之「璟葳股份有限公司」
、「詹國昌」之印章，偽造「璟葳股份有限公司」及「詹國昌」之水銀燈安定器報價
單，持向桃園工業區中國電器公司報價（因故未成交），亦足以生損害於璟葳公司及
詹國昌。嗣原判決附表編號十四所列第0000000號支票屆期，經中興銀行提示
不獲支付，向璟葳公司起訴請求給付票款時，璟葳公司始知上情之事實，經綜核詹國
昌之指訴，證人賴梅蘭（已改名為賴美璇）、楊一晁（切結書之見證人）、賴俊發（
中國電器公司職員）、鄧煥彩（中國電器公司股長）、羅德光（台灣土地銀行美濃分
行襄理）、張喜榮（土銀美濃分行承辦員）之證述，卷附如原判決所示支票影本十四
張、切結書等各項文件、並參酌上訴人在檢察官偵查時之自白等有關證據，認定上訴
人所為，應成立刑法第二百十六條、第二百十條行使偽造私文書之犯行，論處上訴人
連續行使偽造私文書，足以生損害於他人罪，判處有期徒刑十月，已詳其所憑之證
據及認定之理由，並逐一指駁上訴人否認犯罪及其各項辯解，及說明上訴人偽造璟葳
公司及其負責人詹國昌之印章，冒用璟葳公司名義偽造支票背書，持向台灣土地銀行
美濃分行、中興銀行票貼現款，使璟葳公司有被追索票據背書責任，詹國昌有被追究
失職責任之風險，台灣土地銀行美濃分行、中興銀行則因誤信該背書之真正，而使其
債權有無從受償之虞，自足以生損害於各該銀行及璟葳公司與詹國昌。又上訴人偽造
璟葳公司、詹國昌之報價單，持向中國電器公司報價，亦足以生損害於璟葳公司及詹
國昌。復明楊一晁、羅德光、張喜榮之證言，不能為上訴人有利之認定。上訴人聲
請原審函調台灣土地銀行美濃分行上訴人於票貼時所檢附璟葳公司之變更事項登記卡
及董事名冊一節，因與認定事實無關，無函調之必要。檢察官雖僅以上訴人偽造印章
背書之支票四張（未記載支票號碼）提起公訴，惟其餘未起訴部分，與已起訴部分，
有連續犯之裁判上一罪關係，為起訴效力之所及，原審自應一併審理。偽造印章（間
接正犯）及印文，為偽造文書之部分行為，偽造私文書之低度行為，應為行使之高度
行為所吸收，均不另論罪之理由。所為論斷，俱有卷存訴訟資料，可資覆按，從形式
上觀察，尚無違背法令之情形存在。上訴意旨對原判決本乎證據所為事實認定，徒憑
自己之說詞，主張原判決有理由不備，應於審判期日調查之證據未予調查之違背法令
云云，對原審取捨證據與自由判斷證據證明力之職權合法行使，泛指其為違背法令，
再為單純事實上之爭執，要非適法之第三審上訴理由。其上訴為違背法律上之程式，
應予駁回。
據上論結，應依刑事訴訟法第三百九十五條前段，判決如主文。
中      華      民      國    八十九    年     十二     月    二十八    日
                              最高法院刑事第十二庭
                                  審判長法官  林  增  福
                                        法官  劉  敬  一
                                        法官  楊  商  江
                                        法官  邵  燕  玲
                                        法官  吳  三  龍
      右正本證明與原本無異
                                              書  記  官
中      華      民      國     九十     年      一      月      五      日


司法院資訊處製作；財團法人民間司法改革基金會備份。
